【裁判字號】    89,上易,1406
【裁判日期】    890712
【裁判案由】    傷害
【裁判全文】
臺灣高等法院臺中分院刑事判決                  八十九年度上易字第一四六號
    上  訴  人
    即  被  告  甲○○
右上訴人因傷害案件，不服台灣台中地方法院八十九年度易字第八０一號中華民國八
十九年四月二十六日第一審判決（起訴案號：台灣台中地方法院檢察署八十八年度偵
字第二二九三四號）提起上訴，本院判決如左：
    主      文
上訴駁回。
    事      實
一、緣丁○○與甲○○為男女朋友關係，於八十八年十月十日上午四時許，丁○○因
    不滿甲○○於其住院期間未幫忙照料，遂帶同二人所生之女兒方君如前至台中縣
    大里市○○路○段二巷一五九弄六號甲○○住處理論，然未遭理會。其間因猛按
    門鈴及叫喊甲○○開門聲音過大，雖經鄰居報案，並由警員前往處理，及警員離
    去後，丁○○仍留在原處，迨至同日上午六時三十分許，丁○○因甲○○遲未與
    理會，遂憤而自庭院圍牆外抓取木棍及鐵管往庭院裏丟，適甲○○之母丙○○因
    庭院發出聲響而出外查看，遭丁○○所擲之黑色鐵管擊中，致丙○○受有左顴部
    瘀血五Ⅹ五公分之傷害（過失傷害業據撤回告訴，原審法院於公訴不受理之判決
    ），甲○○見狀憤而基於普通傷害之故意，徒手朝丁○○身上揮去，致丁○○受
    有左側眼眶外側瘀青血腫１Ⅹ２公分、右膝內側瘀青血腫２Ⅹ２公分，左肩膀後
    側瘀青血腫３Ⅹ５公分之傷害。
二、案經被害人丁○○訴由台中縣警察局霧峰分局報請臺灣臺中地方法院檢察署檢察
    官偵查起訴。
    理      由
  一、訊據上訴人即被告甲○○坦承於前揭時、地徒手毆傷丁○○之事實不諱，核與
      被害人丁○○指訴之情節及證人方君如之證述相符，並有行政院衛生署臺中醫
      院於八十八年十月十一日出具之診斷證明書一紙附卷可稽；被告雖辯稱：係因
      丁○○人當日前來騷擾及傷害到伊母親，伊才出手，伊係出於防衛性之行為云
      云。惟按正當防衛必須對於現在不法之侵害始得為之，侵害業已過去，即無正
      當防衛可言，最高法院十九年上字第一一七四號、三十年上字第一０四０號著
      有判例可資參照，本件被告甲○○之逞兇，雖不得謂非由被害人丁○○引起，
      然被告係見丁○○傷害被告母親後，氣岔不平，進而毆傷丁○○，則其不法侵
      害業已過去，自不生正當防衛問題，又被告既有毆打丁○○之行為，縱渠間之
      爭端係肇因於丁○○之過錯，亦僅係犯罪動機之量刑問題，並無法解免被告傷
      害告訴人之罪責。是被告所辯為卸責之詞，不足採信，其犯行洵堪認定。
  二、核上訴人即被告甲○○所為，係犯刑法第二百七十七條第一項之傷害罪。原審
      適用刑法第二百七十七條第一項第四十一條，罰金罰鍰提高標準條例第一條
      前段第二條之規定並審酌被告因見丁○○傷害被告母親後，氣岔不平，始毆
      傷丁○○，及被告犯罪之手段、丁○○所受傷害尚非重大暨被告犯後態度等一
      切情狀，量處拘役參拾日，並諭知易科罰金之折算標準，以示懲儆。認事用法
      俱無不合，量刑亦稱妥適，被告上訴意旨以當時係因告訴人丁○○毆打其母始
      出手毆打告訴人，應係正當防衛云云，然被告係見丁○○傷害被告母親後，氣
      岔不平，進而毆傷丁○○，則其不法侵害業已過去，自不生正當防衛問題，已
      如前述，其空言指摘原判決不當，並無可取，為無理由，應予駁回。
據上論結應依刑事訴訟法第三百六十八條判決如主文。
本案經檢察官乙○○到庭執行職務。
中      華      民      國    八十九     年      七       月     十二   日
                                  臺灣高等法院臺中分院刑事第四庭
                                        審判長法  官  洪  耀  宗
                                              法  官  邱  顯  祥
                                              法  官  吳  重  政
右正本證明與原本無異。
不得上訴。
                                              書記官  林  水  濱
中      華      民      國    八十九     年      七       月     十四   日
附錄：本案論罪科刑法條全文
刑法第二百七十七條第一項：
傷害人之身體或健康者，處三年以下有期徒刑、拘役或一千元以下罰金。
                                                                        Ｋ


司法院資訊處製作；財團法人民間司法改革基金會備份。
